【裁判字號】    99,上訴,67
【裁判日期】    990317
【裁判案由】    偽造有價證券等
【裁判全文】
臺灣高等法院高雄分院刑事判決          99年度上訴字第67號
上  訴  人  臺灣高雄地方法院檢察署檢察官
被      告  甲○○
指定辯護人  本院公設辯護人 孫妙岑
上列上訴人因被告偽造有價證券等案件，不服臺灣高雄地方法院
98年度訴字第1241號中華民國98年11月26日第一審判決（追加起
訴案號：臺灣高雄地方法院檢察署98年度偵緝字第1913號），提
起上訴，本院判決如下：
     主  文
原判決撤銷。
甲○○犯偽造有價證券罪，累犯，處有期徒刑參年肆月；附表一
所示偽造之「沈國進」署押、指印各伍枚，附表二所示偽造之本
票貳張及未扣案之偽造「沈國進」國民身分證上之甲○○照片壹
幀，均沒收。
     事  實
一、甲○○前於民國91年間因恐嚇取財案件，經臺灣高等法院臺
    中分院以92年度上易字第1229號判決判處有期徒刑3 月確定
    ，甫於93年7 月1 日縮短刑期執行完畢。詎仍不知悔改，於
    97年5 月30日以後至97年12月14日前某日，其與一名真實姓
    名、年籍均不詳自稱「陳老師」成年男子共同變造身分證之
    犯意聯絡，由甲○○提供其照片1 幀予該「陳老師」者之成
    年男子，由其將甲○○照片換貼在「沈國進」姓名、出生年
    月日及身分證統一編號之國民身分證（下稱身分證）後，甲○○竟基於行使變造國民身分證、偽造有價證券及行使偽造
    私文書之犯意，於97年12月14日20時15分許，獨自1 人前往
    址設臺中市○○區○○路三段45之18號新飛馬有限公司（下
    稱新飛馬公司）向該公司經理丙○○，佯稱其為「沈國進」
    本人，並在新飛馬公司所提供之附表一所示之文件上，以偽
    造「沈國進」之簽名署押、按捺指印之方式，偽造附表一所
    示之車輛出租契約書、切結書、商用本票存根聯，復為擔保
    如期返還所承租之車輛，同時亦在新飛馬公司提供之附表二
    所示之空白商業本票2 紙上，分別填寫面額各為新臺幣（下
    同）3 萬元及70萬元，發票日均為97年12月14日，到期日分
    別為98年3 月19日、97年12月19日，並在附表二所示之各該
    本票發票人簽章欄處，各偽造「沈國進」之署押及各按捺之
    指印1 枚於其上，同時偽造附表二所示之「沈國進」本票2
    張，併連同偽造如附表一所示車輛出租契約書、切結書、商
    用本票存根聯及變造之「沈國進」身分證，持向該新飛馬公
    司之丙○○行使，並預先交付5 日租金9 千元（每日租金為
    1800元），而租得車號4617-WA 號自用小客車1 部使用，足
    生損害於沈國進、新飛馬公司及戶政機關對於身分證管理之
    正確性。
二、案經高雄市政府警察局三民第二分局報告臺灣高雄地方法院
    檢察署檢察官偵查起訴。
    理  由
壹、證據能力部分：
一、按鑑定人由審判長、受命法官或檢察官選任；鑑定之經過及
    其結果，應命鑑定人以言詞或書面報告；法院或檢察官得囑
    託醫院、學校或其他相當之機關、團體為鑑定，或審查他人
    之鑑定，並準用第203 條至第206 條之1 等規定；刑事訴訟
    法第198 條、第206 條第1 項、第208 條第1 項分別定有明
    文。本件經檢察官98年8月26日當庭令甲○○書寫字跡1份（
    偵一卷25至26頁）及警方所扣案之新飛馬有限公司車輛出租
    約定契約書影本1份（警二卷22頁）、商業本票影本2紙（警
    一卷63頁反面）、切結書影本（沈國進）1 紙（警一卷64頁
    ），經送內政部警政署刑事警察局指紋進行鑑定經內政部警
    政署刑事警察局98年1 月22日刑紋字0000000000號鑑驗書回
    覆（偵二卷92至95頁、警一卷34至35頁反面）；上開鑑定書
    之內容既檢察官選任並委託該機關鑑定後所製作，應屬刑事
    訴訟法第159 條第1 項所指「法律有規定」之例外情形，自
    有證據能力。
二、被告以外之人於偵查中向檢察官所為陳述，依刑事訴訟法第
    159 條之1 第2 項明文規定原則上得為證據。本件證人丙○○、張若梵、陳威、丁○○○於偵查中所為陳述，係於檢察
    官面前具結作證，被告、辯護人復未抗辯該審判外陳述有何
    顯不可信之情況，均應有證據能力。
三、本件判決後述所引其餘審判外書面資料，固均屬傳聞證據，
    惟檢察官、被告及辯護人均知屬審判外之書面資料，且均無
    異議為本案言詞辯論，本院審酌該等書面資料其取得之過程
    並無瑕疵，且與本案亦具有關連性，是依刑事訴訟法第159
    條之5第2項之規定認均具有證據能力。
貳、實體上認定
 一、訊據被告甲○○矢口否認有何偽造有價證券及前往新飛馬
     公司以變造身分證租車犯行，並辯稱：我沒有駕照，也沒
     有到過新飛馬公司，更無偽造偽造有價證券及偽造文書云
     云。
 二、惟查：
（一）被告甲○○曾將其本人照片1 紙交予自稱「陳老師」之成
      年男子之事實，業據被告甲○○已於98年11月12日原審準
      備程序供承在卷（原審三卷81-82 頁）。又新飛馬公司經
      理丙○○確曾於97年12月14日20時15分許，受理1 名持「
      沈國進」身分證之男子前來租用車號4617 -WA號自用小客
      車，而該男子並同時在如附表一、二所示之租車文件及本
      票上，以「沈國進」名義發票、簽名及按捺指印後，再將
      該等租車資料及本票連同該「沈國進」身分證持向丙○○
      行使，而租得車號4617-WA 號自用小客車之事實，業據證
      人丙○○分別於警詢、偵訊證述在卷（警一卷62至63頁、
      偵一卷20至22頁），並有附表一、二所示車輛出租約定契
      約書、切結書、本票存根聯及本票等附卷可稽（警二卷22
      頁、警一卷63頁反面、警一卷64頁），足見新飛馬公司確
      曾於97年12月14日20時15分許，受理該名持變造「沈國進
      」身分證（上貼有甲○○照片，後述）之男子前來租車，
      而該男子並在附表一、二所示之租車文件及本票上發票簽
      名、捺指印之事實，已可確認，合先敘明。
（二）又新飛馬公司於上開時地經該名自稱「沈國進」身分證之
      男子前來租車，其所簽立如附表一編號一、二所示車輛出
      租約定契約書、切結書及如附表二所示本票其上所留存之
      各枚指印，經送內政部刑事警察局刑事鑑識中心為指紋比
      對鑑定結果，認編號1-A 、2-A 、3-A 指紋（即採自該本
      票及租車文件之指紋），均與該局檔存被告甲○○指紋卡
      之左姆指指紋相符，有該局98年1 月22日刑紋字第09800
      03547 號鑑驗書及刑事案件證物採驗紀錄表在卷可稽（警
      一卷第34頁、第35 頁 ；偵一卷25至26頁、偵二卷第33頁
      ），堪認新飛馬公司於97年12月14日20時15分所受理租用
      車號4617-WA 號自用小客車之男子，即為被告甲○○無訛
      。況證人丙○○於警詢證述：該名『沈國進』（即被告冒
      名）於97年12月14日20時15分，他是1 人至公司，說要承
      租車輛使用，是承租牌號4617-WA 號自用小客車，該名男
      子依租車規定簽署相關資料後，即將該車駛離等語（警一
      卷62頁反面），復於偵訊證稱：因為對方（即被告）說未
      帶駕照，所以我們就有要求簽切結書、契約書，並且要求
      開立本票；切結書、契約書、本票的內容都是由承租人（
      即被告）自己填寫等語（偵一卷21頁），核與被告甲○○
      於98年9 月24日原審準備程序供稱：我沒有駕照，但我會
      開自小客車；『沈國進』身分證是陳老師託別人交給我的
      ，租車時是我自己一個人去租的，所有文件及本票上的『
      沈國進』都是我簽名蓋指印」等情節（原審三卷21頁）相
      符，此亦足徵本件車號4617-WA 號自用小客車確由被告甲○○於案發當時自行持其變造之「沈國進」身分證自行前
      往新飛馬公司租車，並在如附表一、二所示租車文件及本
      票上偽簽「沈國進」之姓名及捺印指印之事實，已甚明確
      ，故被告甲○○嗣後翻異其詞改稱: 其將照片交予「陳老
      師」是要去向人租房子云云。復否認其有前往新飛馬公司
      租車云云，均顯屬事後卸責之詞，自難採信。至證人丙○○於偵查中雖未明確指認當時持「沈國進」身分證租車之
      人即是被告甲○○。然衡諸證人丙○○擔任新飛馬租車公
      司經理，其平日所承作租車件數甚多之事實，業據證人丙○○證述在卷（偵四卷第20頁），且證人丙○○於98年6
      月18日接受偵訊指認被告甲○○時，且其與本件97年12月
      18日租車之時間，其間已相距半年之久，故縱令丙○○於
      偵訊過程中未能明確指認被告即為當日租車之人，則亦與
      常情並未悖離，然亦不能以此為有利被告之認定。
（三）又被告甲○○平日擔任臨時工並無固定工作之事實，業據
      被告已於原審供承在卷（原審三卷81-82 頁），而其既自
      承提供其本人照片交「陳老師」者，而由陳老師以其照片
      變造成「沈國進」之身分證後（其上已貼有被告甲○○之
      照片），復於97年12月14日即持變造之「沈國進」身分證
      向新飛馬公司租車，足見被告甲○○上開所辯：其交付照
      片給「陳老師」是要租房子云云，顯不足採。又被告甲○○所變造「沈國進」之身分證雖未扣案，惟經比對沈國進
      之本人之基本資料（偵一卷31-32 頁）與甲○○在新飛馬
      公司所之切結書、本票（警一卷64、65頁）上所書具之沈
      國進身分證字號完全相同（另租車契約書中沈國進出生年
      月日部分；被告所書具民國50年12月4 日與沈國進本人民
      國56年12月4 日略有差異，然應屬被告當時之筆誤），足
      徵被告當時是持換貼身分證之被告照片向新飛馬公司租車
      之事實，應可確認。又雖未有證據足證被告知其所租用車
      號4617 -WA號自用小客車後，因不詳原因而由詐騙集團成
      員駕駛作為行詐之交通工具（被告此部分被訴共同詐欺部
      分，不另為無罪諭知，後述），惟以被告平日既無何正常
      固定工作，衡情自無可能會無故先偽造之「沈國進」身分
      證長達數5 月之久後，始於97年12月14日持之向新飛馬公
      司租車之理，故被告甲○○所變造「沈國進」身分證應係
      於戶籍法97年5 月30日修正公布後，而於97年12月14日之
      前某日，由該名陳老師所變造之事實，應可確認。
（四）綜上所述，被告甲○○所辯：未有偽造有價證券及未持變
      造沈國進身分證到新飛馬公司租車云云，均無可採，而被
      告向新飛馬公司所租用之4617 -WA號自用小客車，復有扣
      案附表一之偽造租車文件及附表二偽造之商業本票、及沈
      國進個人基本資料查詢結果、個人戶籍及相片影像資料各
      1 份足憑，故本件事證明確，被告犯行洵堪認定。
參、論罪科刑及撤銷改判、沒收：
  一、特別法優先適用：
      按中華民國國民身分證，係由主管機關核發作為本國人士
      個人身分之證明，屬於品行能力相類證書之一種，固為刑
      法第212 條規定之特種文書；惟於行使偽造國民身分證部
      分，戶籍法業於97年5 月28日修正公布，增訂第75條第1
      項規定：「意圖供冒用身分使用，而偽造、變造國民身分
      證，足以生損害於公眾或他人者，處5 年以下有期徒刑、
      拘役或科或併科新臺幣50萬元以下罰金。」；同條第2 項
      規定：「行使前項偽造、變造之國民身分證者，亦同。」
      ，並於同年月30日生效施行，上開規定為刑法第216 條、
      第212 條行使偽造特種文書之特別法規定，應優先適用。
      本件被告於97年5 月30日後某日至97年12月14日之前某日
      變造「沈國進」身分證後，復於97年12月14日持該變造之
      「沈國進」身分證前往新飛馬公司租車，應優先適用戶籍
      法第75條第1項、第2項規定，合先敘明。
  二、本件被告甲○○持變造身分證租車，並為應付租車公司所
      需文件及提供車輛返還擔保之要求，同時偽造如附表一所
      示之車輛出租約定契約書、切結書、本票存根及如附表二
      所示之本票，持以交予新飛馬公司收執所為，係犯戶籍法
      第75條第2項、第1項之行使變造國民身分證罪（其變造身
      分證低度行為，應為持用高度行為所吸收，不另論罪）、
      刑法第216條、第210條之行使偽造私文書罪（偽造如附表
      一所示車輛出租約定契約書、切結書及本票存根聯並持以
      行使部分）及同法第201條第1項之偽造有價證券罪（偽造
      如附表二所示本票部分）。而其變造「沈國進」身分證部
      分與綽號「陳老師」不詳名成年男子，有共同犯意聯絡及
      行為分擔，應為共同正犯。公訴意旨認被告甲○○行使偽
      造國民身分證部分，係犯刑法第216 條、第212 條之行使
      偽造特種文書罪，尚有未合，惟二者基本社會事實同一，
      應變更起訴法條。被告甲○○於附表一所示車輛出租約定
      契約書、切結書、本票存根聯及如附表二所示本票上所偽
      造「沈國進」簽名署押及以「沈國進」名義捺指印之行為
      ，應各係偽造私文書、偽造有價證券之階段行為，不另論
      罪；另偽造私文書之低度行為，則為行使偽造私文書之高
      度行為所吸收；惟行使偽造有價證券之輕行為，則應為偽
      造有價證券之重行為所吸收，均不另論罪。又行為人為達
      同一之目的，同時偽造同一被害人之多件同類文書或多張
      有價證券，因其法益之享有人各僅一個，應認其侵害之法
      益各為一個，不能以其偽造之件數或張數，計算其法益之
      數目（最高法院86年臺上字第3295號判例、93年度臺上字
      第6657號及95年度臺上字第3654號裁判意旨參照）。是本
      件被告甲○○為達取得承租車輛使用之目的，而持變造之
      「沈國進」身分證，冒以沈國進名義並偽造其署押，並在
      新飛馬公司內同時偽造沈國進名義之車輛出租約定契約書
      、切結書、本票存根聯等私文書3 件（其中偽造車輛出租
      約定契約書、切結書、本票存根聯，均屬接續行為，為實
      質上一罪）及本票2 張（其偽造本票2 紙，亦屬均屬接續
      行為，為實質上一罪），一併交付予新飛馬公司以行使，
      應認被告甲○○係以一行為同時觸犯一行使變造國民身分
      證罪、一偽造有價證券罪及一行使偽造私文書罪，為想像
      競合犯，應依刑法第55條前段之規定，應從一重依偽造有
      價證券罪處斷。至公訴意旨雖漏未論及被告甲○○在如附
      表一編號三所示本票存根聯上偽造「沈國進」之簽名後，
      復交由新飛馬公司留存，此部分亦犯行使偽造私文書罪，
      惟此部分既與起訴之行使偽造私文書罪，有實質上一罪關
      係，為起訴效力所及，本院自得併予審理。又被告甲○○
      取得偽造之身分證後，獨自1 人前往新飛馬公司租車，而
      為應付該公司簽署個別租車文件需求，另行偽造如附表一
      、二所示之私文書及本票部分，則難認該自稱「陳老師」
      之男子對以上部分有所預見，且無證據證明其等事前有所
      謀議，自無論以共同正犯之餘地，公訴意旨認被告甲○○
      此部分亦與「陳老師」有共同犯意聯絡云云，容有未恰，
      併此敘明。又被告甲○○曾於91年間因恐嚇取財案件，經
      臺灣高等法院臺中分院以92年度上易字第1229號判決判處
      有期徒刑3 月確定，甫於93年7 月1 日縮短刑期執行完畢
      ，此有臺灣高等法院被告前案紀錄表各1 份在卷可按，其
      受有期徒刑之執行完畢，其於5 年內故意再犯本件有期徒
      刑以上之罪，為累犯，應依刑法第47條第1 項之規定加重
      其刑。原審對被告論罪科刑固非無見；惟(1) 原審對被告
      提供其照片供「陳老師」男子變造成「沈國進」之身分證
      部分，未論以共同正犯，已有未合。(2) 原審對被告所偽
      造之「沈國進」身分證日期未予詳加認定，而逕以其持用
      「沈國進」身分證日期，作為被告違反戶籍法第75條第1
      項、第2 項之判決理由，亦有疏漏。(3) 變造之「沈國進
      」身分證，除其照片為被告甲○○所有外，其餘「沈國進
      」身分證所記載之年籍等相關資料，並非虛偽，自應僅就
      甲○○照片部分沒收，原審對變造之「沈國進」身分證予
      以沒收，亦有未當。又被告已於99年1 月8 日撤回本件上
      訴（本院卷第26頁），另檢察官上訴意旨指摘原判決未認
      定被告以詐欺方式租得該車號4617-WA 號自用小客車，及
      與張若梵等詐騙集團成員亦涉有共同正犯部分（被告訴此
      部分尚不構成詐欺罪，應不另為無罪諭知，理由後述）而
      有未當，雖無理由，惟原審既有上開瑕疵，自應由本院撤
      銷改判。爰審酌被告甲○○與不詳年籍之「陳老師」共同
      變造「沈國進」之身分證後，復持該變造「沈國進」之身
      分證向新飛馬公司租車，並偽造切結書、契約書、商用本
      票存根聯及本票，已危害社會金融秩序，並影響戶政機關
      對於國民身分識別之正確性，且其犯後又反覆之供詞未坦
      承犯行，難見有何悔意，量刑本不宜從輕，惟念及犯罪手
      段尚非嚴重，且事後所租用之車輛亦已由新飛馬公司取回
      等其他一切情狀，爰仍量處原審法院所處之有期徒刑3 年
      4 月。
  三、附表一編號一、二、三所示之車輛出租契約書、切結書、
      商用本票存根聯上所偽造之「沈國進」簽名署押、指印各
      5 枚，皆為被告甲○○所偽造，均應依刑法第219 條之規
      定，不問屬於犯人與否，宣告沒收；至被告甲○○偽造如
      附表一所示之車輛出租約定契約書、切結書及本票存根聯
      ，既均業經被告甲○○交付新飛馬公司，憑以承租車輛之
      用，而屬該公司所有，並非被告甲○○所有，依法自不得
      併予宣告沒收。又附表二所示之2 紙偽造本票（有價證券
      ），則應依刑法第205 條之規定，不問屬於被告甲○○與
      否，均諭知沒收。再者，未扣案之變造「沈國進」身分證
      1 紙，其中之照片1 幀係被告甲○○所有，並供犯罪所用
      之物，既無法證明已減失，仍依刑法第38條第1 項第2 款
      規定併予宣告沒收。至附表三所示之扣案物，則與本案被
      告甲○○犯行無涉，自不併予宣告沒收。
肆、不另為無罪諭知部分：
  一、公訴意旨另以：
   1、被告甲○○持本件偽造（應為變造）「沈國進」身分證及
      偽造如附表一、二所示之私文書及本票交予新飛馬公司職
      員丙○○租車，使丙○○陷於錯誤，而交付車號461 7-WA
      號自用小客車1 部予被告甲○○，因認被告甲○○對此該
      租車部分，與張若梵等人亦涉犯刑法第339 條第1項 之詐
      欺取財罪云云。
   2、另被告甲○○係基於意圖為自己不法所有之詐欺取財犯意
      聯絡，由被告甲○○將租得之該自用小客車交予某不詳詐
      騙集團成員後，供該詐欺集團擔任俗稱「車手」之張子輝
      、張若梵、陳威先後於：(1)97 年12月1 日9 時許，由某
      集團成員撥打電話予被害人丁○○○，並冒用書記官之身
      份向其佯稱：其因違反洗錢防制法，須將其帳戶存款提出
      交由書記官寄存在法院云云，致丁○○○陷於錯誤而將其
      帳戶存款共60萬元領出後，張若梵、陳威、張子輝即於同
      日12時許，駕車前往高雄縣永安鄉○○路207 號之1 之丁○○○住處，由張子輝出面冒充係臺灣臺中地方法院檢察
      署書記官，向丁○○○收取該60萬之現金，得手後，張子
      輝等3 人復開車離去。(2) 復97年12月18日10時許，由某
      集團成員撥打電話予被害人乙○○，並分別冒用銀行人員
      、警員及檢察官等身分向其佯稱：「因其涉犯洗錢罪嫌，
      須將名下帳戶存款領出交由金管會保管，始得免於遭凍結
      云云，致乙○○誤信為真，隨即前往附近之新光銀行領款
      時，幸為機警行員查覺有異而及時阻止並報警處理，嗣乙○○遂依警指示佯裝前往約定地點配合交款，待張子輝、
      張若梵、陳威接獲集團成員「胖哥」通知，而於同日16時
      30分許駕駛該車號4617－WA號自用小客車前往約定地點後
      ，為埋伏員警當場逮捕欲向乙○○收取金錢之張子輝，並
      扣得如附表三所示文件及物品，因認被告甲○○對此詐欺
      乙○○部分，亦共同涉犯刑法第339 條第1 項之詐欺取財
      罪嫌云云。
  二、惟按被告未經審判證明有罪確定前，推定其為無罪；犯罪
      事實，應依證據認定之，無證據不得認定犯罪事實。又不
      能證明被告犯罪或其行為不罰者，應諭知無罪之判決，刑
      事訴訟法第154條、第301條第1 項分別定有明文。次按事
      實之認定，應憑證據，如未能發現相當證據，或證據不足
      以證明，自不能以推測或擬制之方法，為裁判基礎；且認
      定不利於被告之事實須依積極證據，苟積極證據不足為不
      利於被告事實之認定時，即應為有利於被告之認定；另認
      定犯罪事實所憑之證據，雖不以直接證據為限，間接證據
      亦包括在內，然而無論直接證據或間接證據，其為訴訟上
      之證明，須於通常一般之人均不致有所懷疑，而得確信其
      為真實之程度者，始得據為有罪之認定，倘其證明尚未達
      到此一程度，而有合理之懷疑存在而無從使事實審法院得
      有罪之確信時，即應由法院為諭知被告無罪之判決（最高
      法院40年臺上字第86號、30年臺上字第816 號、76年臺上
      字第4986號分別著有判例參照）。按刑法第339 條第1 項
      詐欺取財罪之成立，以意圖為自己或第三人不法之所有，
      以詐術使人將本人或第三人之物交付為要件。故必行為人
      有不法所有意圖，而以詐術使人將本人或第三人之物交付
      ，始能成立，如行為人欠缺不法所有意圖者，縱以詐術為
      之，亦難成立該罪。
  三、本件公訴人認被告甲○○另涉犯上開刑法第339 條第1 項
      詐欺取財罪嫌，無非以：張子輝、張若梵、陳威等人於警
      詢及偵查中之自白、被害人丙○○、丁○○○、乙○○之
      證述及搜索暨扣押筆錄、扣押物品目錄表、扣案物品照片
      、內政部警政署刑事警察局98年1 月22日刑紋字第098000
      3547號鑑驗書、刑事案件證物採驗紀錄表等件為其主要依
      據。惟查：
（一）公訴意旨1部分：
      被告甲○○持變造之「沈國進」身分證及偽造如附表一、
      二所示之私文書及本票，向新飛馬公司租得車號4617-WA
      號自用小客車之事實，業經認定如前。惟被告甲○○承租
      該車期間係自97年12月14日20時15分起至同年月19 日20
      時15分止，租金為每日1 千8 百元，5 天之租金共9 千元
      ，於租車當日已全數付款完畢等情，有如附表一編號一所
      示車輛出租約定契約書在卷可憑（警一卷第65頁），並為
      證人丙○○證述明確（偵一卷第20頁），是被告甲○○係
      支付相當之租金為對價而取得該車之使用利益，已難謂有
      何不法之意圖，且該車嗣由張子輝、張若梵、陳威等3 人
      於97年12月18日16時30分許駕駛前往向詐欺被害人乙○○
      取款而為警查獲時，在該車既仍在承租期間內，租期屆滿
      後，是否不予返還，尚未可知，是自不能以被告甲○○係
      持偽造之證件租車，即推認其主觀上有詐取該車所有權或
      租車費用之不法所有之意圖，故核被告此部分之租車所為
      尚與詐欺罪之構成要件不符，自難據以詐欺罪相繩。
（二）公訴意旨2部分：
 （1）本件另案被告張子輝、張若梵、陳威3 人於97年12月1 日
      9 時許，駕車前往被害人丁○○○住處向其詐欺取款等情
      ，業據證人丁○○○證述在卷（警一卷68頁反面、69 頁
      、偵四卷20頁），惟被告甲○○前往新飛馬公司租用車號
      4617-WA 號自用小客車車之時間，則為97年12月14 日20
      時15分許，顯係在被告張子輝、張若梵、陳威等人向丁○○○詐欺取款行為結束之後，自難認被告甲○○此部分亦
      涉有公訴意旨2 （1 ）之共同詐欺犯行。
 （2）又另案被告張子輝、張若梵、陳威3 人固於97年12月18
      日16時30分許，係駕駛被告甲○○所租得之車號4617-W A
      號自用小客車共同前往並向乙○○取款，惟另案被告張若
      梵已於警詢中證稱：我加入詐騙集團是97年9 、10 月 間
      至97年12月，我的工作就是由綽號胖哥的男子所提供；得
      手的贓款都是由張子輝交給陳威點算金額無訛後，再由張
      子輝負責匯款進銀行帳戶，我每次出門都是由小寶交給我
      薪水，大約1 次新臺幣5 千元等語（警一卷40頁）。另案
      被告張子輝於警詢亦證稱：當時車上有1位 開車的『小樊
      』（即張若梵），另1 位助手『小新』（即陳威），我負
      責下車與被害人拿錢；得手後將錢交給車頭，可以抽取得
      金額的百分之2.7 ，另有上司『阿志』交付我得手金額百
      分之2.7 的酬庸；每天16、17時，綽號『阿志』之男子會
      打我行動電話0000000000，告知我隔天集合的地點（臺中
      縣水湳地區○○路段之超商），於早上8 時許，綽號『阿
      志』之男子會再打電話確定我到集合地，約8 時0 分至30
      分許，『小樊』會駕駛上開車輛搭載『小新』一同前來與
      我會合，我們會根據上頭指示前往跟被害人接洽取款，之
      後『小樊』會載我回到集合地點等語（警二卷第3 頁、第
      9 頁），復參諸證人張若梵、陳威等人於原審證述渠等詐
      騙過程中均未提及被告甲○○有何參與其等詐欺犯行情事
      （原審三卷第66頁至第74頁）。另證人張子輝、張若梵、
      陳威於偵訊亦均證稱: 未曾見過甲○○等語（偵二卷第
      162 頁、偵四卷第22頁），是既未有證據足證被告甲○○
      曾參與張子輝、張若梵、陳威等人共同向乙○○施用詐術
      ，自難僅以張若梵等3 人於案發之際係駕被告以偽造證件
      租用之車號4617-WA 號自用小客車，即推認被告有參與共
      同詐欺或幫助張若梵等人詐欺之犯行。復按自用小客車係
      一般常見交通工具，且相互間借用之情形亦甚平常，與攸
      關存戶個人財產權益之保障，專屬性甚高，且經廣為宣傳
      而為一般大眾所知，常為詐欺集團作為詐騙被害人匯款所
      用之金融機構帳戶存摺或金融卡，兩者顯然有別，故難謂
      被告甲○○將該租得之自用小客車交予他人使用時，得以
      預見該車嗣後淪為詐欺集團車手取款時之代步工具，自亦
      無論以幫助詐欺之餘地，附此敘明。
  四、綜上，公訴人所提舉之證據既均無法證明被告甲○○此部
      分另涉犯有詐欺罪嫌，故被告甲○○被訴此部分之詐欺罪
      嫌，尚屬犯罪不能證明，惟公訴意旨認此部分，與其前開
      論罪科刑部分，有想像競合犯之裁判上一罪關係，爰不另
      為無罪之諭知，附此敘明。
據上論斷，應依刑事訴訟法369 條第1 項前段、第364 條、第29
9 條第1 項前段、第300 條，戶籍法第75條第1 項、第2 項，刑
法第11條前段、第201 條第1 項、第210 條、第216 條、第28條
、第55條、第47條第1 項、第205 條、第219 條、第38條第1 項
第2 款，刑法施行法第1 條之1 ，判決如主文。
本案經檢察官陳建年到庭執行職務。
中    華    民    國    99    年    3    月    17   日
                    刑事第十庭  審判長法  官 陳中和
                                      法  官 林水城
                                      法  官 李政庭
以上正本證明與原本無異。
如不服本判決應於收受本判決後10日內向本院提出上訴書狀，其
未敘述上訴理由者，並得於提起上訴後10日內向本院補提理由書
狀（均須按他造當事人之人數附繕本）「切勿逕送上級法院」。
中    華    民    國    99    年    3    月    17   日
                                      書記官  周青玉
附錄本判決論罪科刑之法條：
戶籍法第75條第1項、第2項
意圖供冒用身分使用，而偽造、變造國民身分證，足以生損害於
公眾或他人者，處5 年以下有期徒刑、拘役或科或併科新臺幣50
萬元以下罰金。
行使前項偽造、變造之國民身分證者，亦同。
刑法第201條第1項
意圖供行使之用，而偽造、變造公債票、公司股票或其他有價證
券者，處3 年以上10年以下有期徒刑，得併科3 千元以下罰金。
刑法第210 條
偽造、變造私文書，足以生損害於公眾或他人者，處5 年以下有
期徒刑。
刑法第216 條
行使第210 條至第215 條之文書者，依偽造、變造文書或登載不
實事項或使登載不實事項之規定處斷。
┌──────────────────────────┐
│附表一（偽造租車文件）                              │
├──┬───────────┬───────────┤
│編號│    名  稱            │偽造之署名與印文      │
├──┼───────────┼───────────┤
│ 一 │新飛馬有限公司車輛出租│偽造「沈國進」之署名2 │
│    │約定契約書1紙         │枚；指印3 枚          │
├──┼───────────┼───────────┤
│ 二 │切結書1紙             │偽造「沈國進」之署名及│
│    │                      │指印各2 枚            │
├──┼───────────┼───────────┤
│ 三 │商用本票存根聯1紙     │偽造「沈國進」之署名1 │
│    │                      │枚                    │
├──┴───────────┴───────────┤
│合計偽造「沈國進」之署名及指印各5 枚，均應依刑法第  │
│219 條規定沒收。                                    │
└──────────────────────────┘
┌───────────────────────────┐
│附表二（偽造本票部分）                                │
├──┬────┬──────┬────┬───────┤
│編號│票號    │發票日期    │票面金額│到期日        │
├──┼────┼──────┼────┼───────┤
│一  │001202  │97年12月14日│3萬元   │98年3月19 日  │
├──┼────┼──────┼────┼───────┤
│二  │001202  │97年12月14日│70萬元  │97年12月19日  │
├──┴────┴──────┴────┴───────┤
│合計偽造本票2張，均應依刑法第205條規定沒收。          │
└───────────────────────────┘
┌──────────────────────────┐
│附表三                                              │
├──┬───────────┬───────────┤
│編號│    物品名稱          │備註                  │
├──┼───────────┼───────────┤
│ 一 │偽造之偵查卷宗1本     │與本案被告甲○○犯行無│
├──┼───────────┤涉，均不沒收。        │
│ 二 │識別證3張             │                      │
├──┼───────────┤                      │
│ 三 │個人資料外洩授權止付申│                      │
│    │請書1 張              │                      │
├──┼───────────┤                      │
│ 四 │印章1枚               │                      │
├──┼───────────┤                      │
│ 五 │行動電話1 支（含SIM 卡│                      │
│    │1 張）                │                      │
└──┴───────────┴───────────┘

司法院資訊處製作；財團法人民間司法改革基金會備份。
